---
title: "dw-2020-parcial-1"
author: "Tepi"
date: "9/3/2020"
output: rmarkdown::github_document

---

# Examen parcial

Indicaciones generales:

* Usted tiene el período de la clase para resolver el examen parcial.
* La entrega del parcial, al igual que las tareas, es por medio de su cuenta de github, pegando el link en el portal de MiU.


* Pueden hacer uso del material del curso e internet (stackoverflow, etc.). Sin embargo, si encontramos algún indicio de copia, se anulará el exámen para los estudiantes involucrados. Por lo tanto, aconsejamos no compartir las agregaciones que generen. 

## Sección I: Preguntas teóricas.

* Existen 10 preguntas directas en este Rmarkdown, de las cuales usted deberá responder 5. Las 5 a responder estarán determinadas por un muestreo aleatorio basado en su número de carné.

* Ingrese su número de carné en  `set.seed()` y corra el chunk de R para determinar cuáles preguntas debe responder.


```{r, echo=TRUE, cache=TRUE}

set.seed(20180514) 
v<- 1:10
preguntas <-sort(sample(v, size = 5, replace = FALSE ))

paste0("Mis preguntas a resolver son: ",paste0(preguntas,collapse = ", "))

```


### Listado de preguntas teóricas

**1. Para las siguientes sentencias de `base R`, liste su contraparte de `dplyr`:**
    
  * `str()`
    
      glimpse()
  * `df[,c("a","b")]`
    
      df %>% select()
  * `names(df)[4] <- "new_name"` donde la posición 4 corresponde a la variable `old_name`
    
      df %>% rename('old_name'='new_name')
  * `df[df$variable == "valor",]`
    
      df %>% select(variable) %>% filter(variabe=='valor')
    
2. Al momento de filtrar en SQL, ¿cuál keyword cumple las mismas funciones que el keyword `OR`  para filtrar uno o más elementos una misma columna?

**3. ¿Por qué en R utilizamos funciones de la familia apply (lapply,vapply) en lugar de utilizar ciclos?**

  Por varias razones:

    * Hacen nuestro código más fácil de leer
    * Hacen el código paralelizable (mejor performance porque se utiliza solo un core de la computadora)
    * Son más rapidas
    * Funcionan de manera más automática

4. ¿Cuál es la diferencia entre utilizar `==` y `=` en R?

**5. ¿Cuál es la forma correcta de cargar un archivo de texto donde el delimitador es `:`?**

texto <- read_delim('myFile.txt', delim=':')

6. ¿Qué es un vector y en qué se diferencia en una lista en R?

**7. ¿Qué pasa si quiero agregar una nueva categoría a un factor que no se encuentra en los niveles existentes?**

  Si quiero agregar un nuevo elemento cuando no pertenece a un nivel existente:
  
    Me da un mensaje de warning y agrega un NA
  Si quiero agregar un nuevo nivel:
  
    Lo agrega sin problemas

**8. Si en un dataframe, a una variable de tipo `factor` le agrego un nuevo elemento que *no se encuentra en los niveles existentes*, ¿cuál sería el resultado esperado y por qué?**
    * El nuevo elemento
    * `NA` <- porque es un nivel inválido (porque no existe)
    
9. En SQL, ¿para qué utilizamos el keyword `HAVING`?

10. Si quiero obtener como resultado las filas de la tabla A que no se encuentran en la tabla B, ¿cómo debería de completar la siguiente sentencia de SQL?

    * SELECT * FROM A _______ B ON A.KEY = B.KEY WHERE __________ = __________
  
Extra: ¿Cuántos posibles exámenes de 5 preguntas se pueden realizar utilizando como banco las diez acá presentadas?
(responder con código de R.)


## Sección II Preguntas prácticas.


* Conteste las siguientes preguntas utilizando sus conocimientos de R. Adjunte el código que utilizó para llegar a sus conclusiones en un chunk del markdown.

A. De los clientes que están en más de un país,¿cuál cree que es el más rentable y por qué?

B. Estrategia de negocio ha decidido que ya no operará en aquellos territorios cuyas pérdidas sean "considerables". Bajo su criterio, ¿cuáles son estos territorios y por qué ya no debemos operar ahí?


### I. Preguntas teóricas


## A

El criterio que elegiremos para saber cuál es el más rentable serán las ventas (el que tenga mayores ventas) y considerablemente más unidades plaza. Si no es el máximo en ambas se tomará el de ventas.

```{r }
library(dplyr)

# agrupo clientes distintos que estan en mas de un pais y sumo sus ventas y unidades plaza
newDf <- parcial_anonimo %>% 
  select(Cliente, Pais, Venta, `Unidades plaza`) %>% 
  group_by(Cliente) %>%
  summarise(Cliente=unique(Cliente), Paises=n_distinct(Pais), Venta=sum(Venta), UnidadesPlaza=sum(`Unidades plaza`)) %>% 
  filter(Paises>1)

#View(newDf)

# mayores ventas
mayoresVentas <- newDf %>% filter(Venta==max(Venta))
mayoresVentas

# mayores unidades plaza
mayoresUP <- newDf %>% filter(UnidadesPlaza==max(UnidadesPlaza))
mayoresUP

# si no son el mismo cliente se toma el de mayores ventas como el mas rentable
if(mayoresVentas$Cliente != mayoresUP$Cliente){
  masRentable=mayoresVentas
}else{
  # se queda igual porque son el mismo 
  masRentable=mayoresVentas
}

print(paste('El cliente mas rentable es ', masRentable$Cliente, ' porque tiene mayores ventas'))
```




## B

```{r }
library(dplyr)

# agrupo clientes distintos que estan en mas de un pais y sumo sus ventas y unidades plaza
incisoDos <- parcial_anonimo %>% 
  select(DATE, Territorio, Venta) %>% 
  group_by(DATE, Territorio) %>%
  summarise(mes=substr(DATE, 6, 7), Territorio=unique(Territorio), Venta=sum(Venta))

incisoDos$DATE=NULL

incisoDos %>% distinct()

```

