---
title: "Lab 1"
author: "Maite de la Roca"
date: "8/7/2020"
output: rmarkdown::github_document
---

```{r setup, include=FALSE}
knitr::opts_chunk$set(echo = TRUE)
```

### Problema 1

#### Escenario
Ha sido contratado para trabajar en una consultoría a una embotelladora nacional. La
embotelladora se encarga de distribuir su producto a distintos clientes, utilizando diferentes
equipos de transporte y pilotos.
Se le ha enviado un set de archivos de las entregas del año 2018.

#### Se requiere
* Unificar todos los archivos en una tabla única.
* Agregar una columna adicional que identifique al mes y año de ese archivo, por
ejemplo: Fecha: 01-2018.
* Exportar ese archivo en formato csv o Excel.
* Adjuntar el link de su Git Rmarkdown de R con lo que realizó lo anterior.
* Adjuntar archivo csv o Excel unificado que genera el archivo de R.

#### Nota
* Las variables que el archivo necesita tener son: COD_VIAJE, CLIENTE, UBICACIÓN,
CANTIDAD, PILOTO, Q, CREDITO, UNIDAD, FECHA

##### Librerias
```{r results=FALSE, message=FALSE}
# libraries
library(readxl)
library(dplyr)
library(tidyverse)
```

##### Leer los archivos y ponerlos en una lista
```{r}
# set files in list
rawFiles <- list.files(pattern='xlsx')
print(rawFiles)
```
```{r results=FALSE, message=FALSE}
# read files in list as xlsx
noDateFiles <- lapply(rawFiles, read_excel)
```

##### Agregar la columna FECHA a cada lista
```{r}
# add the date column to the file
addC <- function (file, dates){
  name<-substr(deparse(dates), 2, 8)
  newCol <- rep(name, nrow(file))
  newFile <- file %>% add_column(FECHA=newCol)
  return (newFile)
}

# call function to add column
filesWithColumns<-mapply(addC, noDateFiles, rawFiles)

head(filesWithColumns[[1]])
```

##### Combinar todas las listas en una sola, quitar columnas innecesarias
```{r}
# combine all files into one
finalFile<-filesWithColumns %>% map_df(~filesWithColumns,.x)

# remove unnecessary columns
finalFile$TIPO<-NULL
finalFile$...10<-NULL

finalFile
```

##### Generar csv
```{r}
# generate csv
write_excel_csv2(finalFile, '2018.xls', delim=',')
```


### Problema 2

Utilizando la función lapply, encuentre la moda de cada vector de una lista de por lo menos 3
vectores.

##### Crear una lista aleatoria de vectores
```{r}
# list of vectors
myList <- list(sample(1:3, size=9, replace=TRUE), sample(letters, size=9, replace=TRUE), sample(1:3, size=9, replace=TRUE))

myList
```

##### Encontrar la moda
```{r}
# determine unique values and repetition
mode_v <- function(vector) {
  uniqueElements <- unique(vector)
  uniqueElements[which.max(tabulate(match(vector, uniqueElements)))]
}

# call function to determine mode
lapply(myList, mode_v)
```


## Problema 3

A. Descargue de la página web de la SAT el archivo de Parque Vehicular de Junio 2020.

B. Leer el archivo en R. (Nota: usar read_delim() del paquete readr)

##### Libreria
```{r results=FALSE, message=FALSE}
library(readr)
```

##### Leer el archivo
```{r results=FALSE, message=FALSE, warning=FALSE}
# read txt separated with "|"
myTxt <- read_delim('INE_PARQUE_VEHICULAR.txt', delim='|')
```
```{r}
head(myTxt)
```
