---
title: "Lab 5"
author: "Maite"
date: "9/26/2020"
output: github_document
---

```{r setup, include=FALSE}
knitr::opts_chunk$set(echo = TRUE)
library(lubridate)
library(readxl)
library(dplyr)
library(nycflights13)
```

### Parte 1: Predecir un eclipse solar

En tiempo de Norte América, el eclipse total inició el 21 de agosto del 2017 a las 18:26:40.

Este mismo evento, sucederá un Saros después.
Un Saros equivale a 223 Synodic Months
Un Synodic Month equivale a 29 días con 12 horas, con 44 minutos y 3 segundos.

Con esta información, predecir el siguiente eclipse solar.

Requisitos:

*	Variable con la fecha del eclipse histórico.
*	Variable que sea un Saros.
*	Variable que sea un Synodic Month.
*	La fecha del siguiente eclipse solar


```{r}

historic_eclipse <- dmy_hms('21 aug 2017 18:26:40')

synodic_month <- days(29)+hours(12)+minutes(44)+seconds(3)

saros <- synodic_month * 223

next_eclipse <- historic_eclipse %m+% saros
next_eclipse
```

### Parte 2: Agrupaciones y operaciones con fechas
Utilizando la data adjunta “data.xlsx” y el paquete “Lubridate”, responda a las siguientes preguntas:

```{r include=FALSE}
# Cleaning data
data <- read_excel("data.xlsx")

data$`Hora Creación` <- hms(substring(data$`Hora Creación`, 12, 19))
data$`Hora Final` <- hms(substring(data$`Hora Final`, 12, 19))

replace_cols <- function (x){
  if(x==0){
    x<-'Codeless'
  }else{
    x
  }
}

data$Cod <- lapply(data$Cod, replace_cols)
```

1.	¿En qué meses existe una mayor cantidad de llamadas por código?

```{r}
mcalls_month <- data %>%
  select(call_date='Fecha creación', Cod) %>% 
  group_by(Cod) %>% 
  mutate(mes=month(call_date)) %>% 
  group_by(Cod, mes) %>% 
  tally() 

getMaxMonths <- function(code_call){
  maxMonth <- mcalls_month %>% filter(Cod==code_call, n==max(n))
  month_name <- month(maxMonth$mes, label=TRUE, abbr=FALSE)
  paste0("De ", code_call, ' el mes con más llamadas es ', month_name, ' con ', maxMonth$n, ' llamadas')
}

maxCalls <- lapply(unique(mcalls_month$Cod), getMaxMonths)
maxCalls
```

2.	¿Qué día de la semana es el más ocupado?

```{r}
toWeekdays <- data %>%
  select(call_date='Fecha creación', id='Caller ID') %>% 
  group_by(day_week=weekdays(dmy(call_date))) %>% 
  tally() %>% 
  filter(n==max(n))
paste0('El día más ocupado es ', toWeekdays$day_week)
```

3.	¿Qué mes es el más ocupado?

```{r}
toMonths <- data %>%
  select(call_date='Fecha creación', id='Caller ID') %>% 
  group_by(month=month(dmy(call_date))) %>% 
  tally() %>% 
  filter(n==max(n))

paste0('El mes más ocupado es ', month(toMonths$month, label=TRUE, abbr=FALSE))
```

4.	¿Existe una concentración o estacionalidad en la cantidad de llamadas?

El criterio utilizado es que si el máximo de llamadas está dentro de un rango de 3 días cerca de festividades cumple con la estacionalidad


```{r}
stat <- data %>%
  select(call_date='Fecha creación', id='Caller ID') %>% 
  group_by(date=dmy(call_date)) %>% 
  tally() %>% 
  summarise(dia=day(date), mes=month(date), n=n)

x <- function(month){
  maxDay <- stat %>% filter(mes==month) %>% arrange(desc(n))
  paste0('El máximo de ', month(maxDay[1,]$mes, label=TRUE, abbr=FALSE), " es ", maxDay[1,]$dia)
}
seasons <- lapply(unique(stat$mes), x)
seasons
```

No existe una estacionalidad de llamadas


5.	¿Cuántos minutos dura la llamada promedio?

```{r}
time_call <- data %>%
  select(sh='Hora Creación', eh='Hora Final', sd='Fecha creación', ed='Fecha final') %>% 
  mutate(initial=make_datetime(day=day(dmy(sd)), month=month(dmy(sd)), year=year(dmy(sd)), hour=hour(sh), min=minute(sh), sec=seconds(sh)),          final=make_datetime(year=year(dmy(ed)), month=month(dmy(ed)), day=day(dmy(ed)), hour=hour(eh), min=minute(eh), sec=seconds(eh))) %>% 
  mutate(difference=difftime(final, initial, units='mins'))

paste0('La llamada promedio dura ', round(mean(time_call$difference)), ' minutos')
```

6.	Realice una tabla de frecuencias con el tiempo de llamada.

```{r}
freqTable <- table(time_call$difference) %>%  as.data.frame() %>% arrange(desc(Freq))
colnames(freqTable)[1] <- "Tiempo de llamada en minutos"
head(freqTable)
```

### Parte 3: Signo Zodiacal
Realice una función que reciba como input su fecha de nacimiento y devuelva como output su signo zodiacal.

```{r}
zodiacSign <- function(birthday){
  b <- dmy(birthday)
  aqua <- make_date(month=1, day=20, year=year(b))
  if(b >= aqua & b < aqua%m+%days(30)){
    return ('Aquarius')
  }
  pisc <- add_with_rollback(aqua, days(30))
  if(b >= pisc & b < pisc%m+%days(30)){
    return ('Pisces')
  }
  aries <- add_with_rollback(pisc, days(30))
  if(b >= aries & b < aries%m+%days(30)){
    return ('Aries')
  }
  taurus <- add_with_rollback(aries, days(30))
  if(b >= taurus & b < taurus%m+%days(30)){
    return ('Taurus')
  }
  gem <- add_with_rollback(taurus, days(30))
  if(b >= gem & b < gem%m+%days(30)){
    return ('Gemini')
  }
  canc <- add_with_rollback(gem, days(30))
  if(b >= canc & b < canc%m+%days(30)){
    return ('Cancer')
  }
  leo <- add_with_rollback(canc, days(30))
  if(b >= leo & b < leo%m+%days(30)){
    return ('Leo')
  }
  vir <- add_with_rollback(leo, days(30))
  if(b >= vir & b < vir%m+%days(30)){
    return ('Virgo')
  }
  lib <- add_with_rollback(vir, days(30))
  if(b >= lib & b < lib%m+%days(30)){
    return ('Libra')
  }
  sco <- add_with_rollback(lib, days(30))
  if(b >= sco & b < sco%m+%days(30)){
    return ('Scorpio')
  }
  sag <- add_with_rollback(sco, days(30))
  if(b >= sag & b < sag%m+%days(30)){
    return ('Saggitarius')
  }
  cap <- add_with_rollback(sag, days(30))
  if(b >= cap & b < cap%m+%days(30)){
    return ('Capricorn')
  }
  
}

zodiacSign("10-08-1999")
```

### Parte 4: Flights

Utilizando la tabla de flights vista en clase, responda lo siguiente:

dep_time, arr_time, sched_dep_time,sched_arr_time son variables que representan la hora de salida de los aviones. Sin embargo, están en formato numérico. Es decir, si una de las observaciones tiene 845 en sched_dep_time y 932 en sched_arr_time significa que tenia como hora de salida las 8:45 y llegada las 9:32. 

1.	Genere 4 nuevas columnas para cada variable con formato fecha y hora.

```{r}

format_time <- function(year, month, day, time) {
  make_datetime(year, month, day, time %/% 100, time %% 100)
}


flights_cols <- flights %>% 
  mutate(new_dep_time=format_time(year, month, day, dep_time), 
         new_arr_time=format_time(year, month, day, arr_time),
         new_sch_dep=format_time(year, month, day, sched_dep_time), 
         new_sch_arr=format_time(year, month, day, sched_arr_time))

flights_cols %>% select(carrier, new_dep_time, new_arr_time, new_sch_dep, new_sch_arr)
```

2.	Encuentre el delay total que existe en cada vuelo. El delay total se puede encontrar sumando el delay de la salida y el delay de la entrada.

```{r}
delays <- flights %>% select(flight, dep_delay, arr_delay) %>% 
  mutate(total_delay=minutes(dep_delay+arr_delay)) %>% 
  select(flight, total_delay)

head(delays)
```

